臺灣臺北地方法院民事判決　　　　　　 100年度簡上字第25號
上　訴　人　曹文俊
訴訟代理人　曹源龍
被上訴人　　360度大自然公寓大廈管理委員會
法定代理人　鄭如馭
訴訟代理人　鄭國良
上列當事人間請求給付管理費事件，上訴人對於中華民國99年11
月11日本院臺北簡易庭99年度北簡字第9914號第一審判決提起上
訴，本院判決如下：
    主  文
原判決廢棄，發回原審法院。
    事實及理由
一被上訴人起訴主張：被上訴人為坐落於基隆市○○區○○街26
  7號之360度大自然公寓大廈集合住宅(下稱系爭大廈)之管理委
  員會，上訴人具系爭大廈地下1樓之所有權，佔地536坪，依系
  爭大廈規約及區分所有權人會議決議，每坪每月管理費計收新
  臺幣(下同)50元，未使用之房屋以半數25元收取。詎上訴人自
  民國86年7月14日起至99年3月13日止，共計152個月間均未給
  付，共積欠2,036,800元(536坪×25元×152月=0000000元，下
  稱系爭管理費)，屢經催討仍置之不理，爰依公寓大廈管理條
  例及規約之法律關係，請求上訴人給付系爭管理費等語，並聲
  明：上訴人應給付2,036,600元，及自起訴狀繕本送達翌日起
  至清償日止，按年息5%計算之利息。原審認其訴為有理由，為
  被上訴人勝訴之判決。上訴人不服提起上訴，其上訴之聲明為
  ：原判決廢棄。
二民事訴訟法第451條第1項規定：「第一審之訴訟程序有重大之
  瑕疵者，第二審法院得廢棄原判決，而將該事件發回原法院。
  但以因維持審級制度認為必要時為限。」第2項規定：「前項
  情形，應予當事人陳述意見之機會，如兩造同意願由第二審法
  院就該事件為裁判者，應自為判決。」第3項規定：「依第1項
  之規定廢棄原判決者，其第一審訴訟程序有瑕疵之部分，視為
  亦經廢棄。」同法第453條規定：「第451條第1項及前條第2項
  之判決，得不經言詞辯論為之。」此項規定，依同法第436條
  之1第3項規定，於簡易訴訟程序之第二審上訴程序準用之。所
  謂訴訟程序有重大之瑕疵者，係指第一審違背訴訟程序之規定
  ，其違背與判決內容有因果關係，或因訴訟程序違背規定，不
  適於為第二審辯論及判決之基礎者而言（最高法院48年台上字
  第127號判例意旨參照）。所謂因維持審級制度之必要，係指
  當事人因在第一審之審級利益被剝奪，致受不利之判決，須發
  回原法院以回復其審級利益而言（最高法院84年度台上字第58
  號判決意旨參照）。
三民事訴訟法第149條第1項規定：「對於當事人之送達，有下列
  各款情形之一者，受訴法院得依聲請，准為公示送達：一、應
  為送達之處所不明者。．．．」民事訴訟法第151條第1項規定
  ：「公示送達，應由法院書記官保管應送達之文書，而於法院
  之公告處黏貼公告，曉示應受送達人應隨時向其領取。但應送
  達者如係通知書，應將該通知書黏貼於公告處。」第2項規定
  ：「除前項規定外，法院應命將文書之繕本、影本或節本，登
  載於公報或新聞紙，或用其他方法通知或公告之。」以「應為
  送達之處所不明」為原因而公示送達者，須具有(一)對於應受送
  達人之詳址雖予以探尋，而探尋不到；(二)受送達人可能曉知法
  院之公示送達之情形者，始得為之。
四民事訴訟法第136條第1項本文規定：「送達於應受送達人之住
  居所、事務所或營業所行之。」同法第137條第1項規定：「送
  達於住居所、事務所或營業所不獲會晤應受送達人者，得將文
  書付與有辨別事理能力之同居人或受僱人。」第138條第1項規
  定：「送達不能依前二條規定為之者，得將文書寄存送達地之
  自治或警察機關，並作送達通知書兩份，一份黏貼於應受送達
  人住居所、事務所、營業所或其就業處所門首，另一份置於該
  送達處所信箱或其他適當位置，以為送達。」設其送達之處所
  ，雖原為應受送達人之住居所、事務所或營業所，而實際上已
  變更者，該原住居所、事務所或營業所，即非應為送達之處所
  ，自不得於該原處所為寄存送達。
五本件兩造間請求給付管理費事件，原審曾因99年8月25日言詞
  辯論通知書寄送至上訴人基隆市暖暖區戶籍地址遭「應受送達
  人已遷移他處」退回(送達證書見原審卷第35頁)，而將99年9
  月29日言詞辯論通知書等文書為國內公示送達(99年8月26日台
  灣新生報見原審卷第43頁)。原審於99年10月27日言詞辯論期
  日，依被上訴人之聲請而為一造辯論判決（言詞辯論筆錄見原
  審卷第64頁）。惟稽之原審99年10月27日之言詞辯論通知書，
  係經函請基隆市暖暖區公所於99年10月12日揭示(公示送達證
  書見原審卷第60頁)，並經寄存送達於上訴人基隆市暖暖區戶
  籍地址之警察機關(送達證書見原審卷第62頁)。然上訴人於97
  年6月26日出境、98年4月29日入境、98年5月11日出境、99年
  12 月8日入境、99年12月19日出境、100年2月8日入境、100年
  2月18日出境，此後迄今未入境(入出境資訊連結作業見本院卷
  第30頁)。上訴人居住國外之時間，每年均逾11個月，原審為
  公示送達、寄存送達之99年8月至10月間，上訴人未在國內；
  而由上訴人在國內居住時間甚短之情形觀之，亦堪認其至少自
  98 年起無在基隆市暖暖區戶籍地久住之主觀意思及長住之客
  觀事實。是基隆市暖暖區地址雖為上訴人之戶籍地，然非其住
  所或居所，原審以言詞辯論通知書寄存送達於該址之警察機關
  ，並為國內公示送達，而准由被上訴人一造辯論，並於99年11
  月11 日宣判，復於事實及理由欄第一項記載「本件被告經合
  法通知，未於言詞辯論期日到場」，第三項記載「被告經合法
  通知，既不於言詞辯論期日到場爭執，復未提出書狀答辯以供
  本院斟酌，依民事訴訟法第280條第3項前段準用同條第1項前
  段規定，視同對原告主張之事實為自認」等語，其訴訟程序屬
  有重大之瑕疵，足以影響上訴人之審級利益。上訴人表示不同
  意由本院自為實體之裁判(筆錄見本院卷第26頁反面)，以補正
  上開訴訟程序之瑕疵，則為維持審級制度，自有將本件發回原
  審之必要。從而，上訴論旨求予廢棄原判決，為有理由，爰不
  經言詞辯論，將原判決廢棄，發回原審法院另為適當之處理。
六據上論結，本件上訴為有理由，依民事訴訟法第436條之1第3
  項、第451條第1項、第453條，判決如主文。
中    華    民    國  100    年    5    月    13     日
                     民事第一庭審判長法  官  朱漢寶
                                     法  官  洪文慧
                                     法  官  周美雲
以上正本係照原本作成。
本件當事人須以本判決適用法律顯有錯誤為上訴理由時，始得於
本判決送達後二十日內向本院提出上訴狀，如已於本判決宣示後
送達前提起上訴者，應於判決送達後十日內補具上訴理由（均按
他造當事人之人數附繕本），並經本院許可後方得上訴最高法院
。
中    華    民    國  100    年    5    月    13     日
                                     書記官  詹雪娥